【裁判字號】    97,易,631
【裁判日期】    970701
【裁判案由】    詐欺
【裁判全文】
臺灣彰化地方法院刑事判決               97年度易字第631號
公  訴  人  臺灣彰化地方法院檢察署檢察官
被      告  乙○○
上列被告因詐欺案件，經檢察官提起公訴（九十七年度偵字第三
八五、四八四號），本院依簡式審判程序判決如下：
    主  文
乙○○幫助意圖為自己不法之所有，以詐術使人將本人之物交付
，處有期徒刑肆月，如易科罰金，以新臺幣壹仟元折算壹日；又
幫助意圖為自己不法之所有，以詐術使人將本人之物交付，處有
期徒刑肆月，如易科罰金，以新臺幣壹仟元折算壹日。應執行有
期徒刑陸月，如易科罰金，以新臺幣壹仟元折算壹日。
    事  實
一、乙○○前因施用第二級毒品，經本院以九十七年度斗簡字第
    四二號判處有期徒刑二月確定（尚未執行，不構成累犯）。
    詎乙○○雖預見將行動電話ＳＩＭ卡、金融機構帳戶提供予
    他人，可能幫助取得行動電話ＳＩＭ卡、金融機構帳戶之人
    作為實行詐欺取財犯罪使用，藉以隱匿其真實身分，而躲避
    犯罪偵查機關追查，竟於不違背其等本意下，基於幫助他人
    詐欺取財之不確定故意，先後為下列幫助詐欺取財行為：
  (一)於民國九十六年十月十七日前之同月中旬某日，見真實姓名
    年籍不詳之成年男子所刊登之夾報廣告，得知可藉由出售自
    己名義之金融機構帳戶存摺、提款卡、密碼得款花用，即依
    上開廣告所載電話號碼與該成年男子聯絡後，於同日某時許
    ，在彰化縣北斗鎮○○路之屈臣氏前，將其於九十年六月二
    十二日開立之中華郵政股份有限公司（現改名為臺灣郵政股
    份有限公司）溪州郵局局號第0000000號、帳號第0
    000000號帳戶（下稱上開中華郵政帳戶）之存摺、提
    款卡、密碼、印鑑，以新臺幣（下同）三千五百元之價格，
    販賣予該成年男子。嗣該成年男子及其所屬之詐騙集團成員
    即基於意圖為自己不法所有之詐欺取財故意，於九十六年十
    月二十二日中午十二時二十分許，由該詐欺集團內真實姓名
    年籍均不詳、分別自稱「警察」、「檢察官」之成年男子先
    後撥打電話予甲○○，詐稱：其身分資料外洩，遭他人利用
    在玉山銀行開戶，需將帳戶內存款轉存至指定帳戶云云，致
    甲○○陷於錯誤，於同日下午一時二十三分許，前往臺中縣
    大雅鄉之大雅郵局，依照指示匯款六萬元至乙○○上開中華
    郵政帳戶內。嗣因甲○○發現受騙，並報警處理，始循線查
    悉上情。
  (二)於九十六年十月十七日申辦門號0000000000號行
    動電話後，於同日某時許，在彰化縣北斗鎮○○路之屈臣氏
    前，以一千二百元之價格，出售予真實姓名年籍不詳之成年
    男子。其後，該成年男子及其所屬之詐騙集團成員即以門號
    0000000000號行動電話作為聯絡電話，刊登夾報
    廣告，丙○○（業經審結）於九十六年十一月上旬某日下午
    四時許，見上開夾報廣告，得知可藉由販賣自己名義之金融
    機構帳戶得款花用，即撥打上開廣告所載門號000000
    0000號行動電話與真實姓名年籍不詳、自稱王姓之成年
    男子聯絡後，於翌日中午十二時許，將其所開立臺中商業銀
    行埤頭分行帳號第000000000000帳戶之存摺、
    提款卡、密碼，以四千元之價格，出租予王姓成年男子。嗣
    該王姓成年男子及其所屬之詐騙集團成員即基於意圖為自己
    不法所有之詐欺取財故意，於九十六年十一月二十六日上午
    十時三十分許，由該詐欺集團內真實姓名年籍不詳、自稱「
    金管局人員楊文中」之成年男子撥打電話予丁○○○，詐稱
    ：其郵局帳戶遭冒用，需將帳戶內之金錢匯入指定帳戶保管
    云云，致丁○○○陷於錯誤，於同日上午十時三十九分許，
    前往桃園縣龍潭鄉之龍潭中興郵局，依照指示匯款十萬元至
    丙○○上開臺中商銀帳戶內。嗣因丁○○○發現受騙，並報
    警處理，始循線查悉上情。
二、案經彰化縣警察局北斗分局報告臺灣彰化地方法院檢察署檢
    察官偵查起訴。
    理  由
一、按除被告所犯為死刑、無期徒刑、最輕本刑為三年以上有期
    徒刑之罪或高等法院管轄第一審案件者外，於刑事訴訟法第
    二百七十三條第一項程序進行中，被告先就被訴事實為有罪
    之陳述時，審判長得告知被告簡式審判程序之旨，並聽取當
    事人、代理人、辯護人及輔佐人之意見後，裁定進行簡式審
    判程序；除簡式審判程序、簡易程序及第三百七十六條第一
    款、第二款所列之罪之案件外，第一審應行合議審判；刑事
    訴訟法第二百七十三條之一第一項、第二百八十四條之一分
    別定有明文。本件被告乙○○所犯係死刑、無期徒刑、最輕
    本刑為三年以上有期徒刑或高等法院管轄第一審案件以外之
    罪，且於本院行準備程序時就被訴事實為有罪之陳述，經受
    命法官告知簡式審判程序之旨，並聽取公訴人、被告之意見
    後，本院合議庭認無不得或不宜改依簡式審判程序進行之處
    ，經評議結果，裁定改由受命法官獨任行簡式審判程序，合
    先敘明。
二、上開事實，迭經被告乙○○於警詢、偵訊、本院審理時，坦
    承不諱，核與證人即被害人甲○○、丁○○○、共同被告丙○○於警詢時，證述之情節相符，並有乙○○上開中華郵政
    帳戶之客戶基本資料、最近交易資料、甲○○匯款至乙○○
    上開中華郵政帳戶之郵政國內匯款執據、臺中縣警察局豐原
    分局大雅分駐所受理刑事案件報案三聯單、臺中縣警察局豐
    原分局大雅分駐所受理詐騙帳戶通報警示簡便格式、內政部
    警政署反詐騙諮詢專線紀錄表、門號0000000000
    號行動電話申設人資料及申請書、臺中商業銀行埤頭分行九
    十六年十二月十三日中埤頭字第○九六○七九○○二六一號
    函及隨函檢附之丙○○上開臺中商銀帳戶客戶資料查詢單、
    交易明細、丁○○○匯款至丙○○上開臺中商銀帳戶之郵政
    跨行匯款申請書、桃園縣政府警察局龍潭分局中興派出所受
    理各類案件紀錄表、桃園縣政府警察局龍潭分局中興派出所
    受理詐騙帳戶通報警示簡便格式、內政部警政署反詐騙案件
    紀錄表各一份在卷可稽，足徵被告自白確與事實相符。本件
    事證明確，被告乙○○幫助詐欺取財之犯行，均堪認定。
三、被告乙○○提供行動電話ＳＩＭ卡及金融機構帳戶之存摺、
    提款卡、密碼、印鑑予他人，供他人作為實行詐欺取財犯罪
    使用，雖均未參與詐欺取財之行為，然其顯係以幫助之意思
    ，參與詐欺取財構成要件以外之行為，均為幫助犯，核被告
    乙○○所為，均係犯刑法第三十條第一項前段、第三百三十
    九條第一項之幫助詐欺取財罪。被告乙○○係幫助他人實行
    詐欺取財犯罪，爰均依刑法第三十條第二項規定，按詐欺取
    財正犯之刑減輕之。又被告乙○○所為二次幫助詐欺取財犯
    行，係犯意各別、行為互殊，應予分論併罰。爰審酌被告乙○○將其行動電話ＳＩＭ卡及金融機構帳戶交付予詐欺集團
    使用，其個人所得之不法利益雖均屬有限，然造成偵查犯罪
    機關事後追查贓款及詐欺集團成員極為困難，致使詐欺集團
    更加猖獗氾濫，對於社會治安之危害程度不容小覷，及其犯
    罪之動機、目的、手段、被害人所受損害金額尚非甚鉅，暨
    犯罪後坦承犯行，態度尚屬良好等一切情狀，分別量處如主
    文所示之刑，並均諭知易科罰金折算之標準，並定其應執行
    之刑，及諭知易科罰金之折算標準。
據上論斷，應依刑事訴訟法第二百七十三條之一第一項、第二百
九十九條第一項前段，刑法第三十條第一項前段、第二項、第三
百三十九條第一項、第四十一條第一項前段、第二項、第五十一
條第五款，刑法施行法第一條之一，判決如主文。
本案經檢察官蔡曉崙到庭執行職務。
中    華    民    國    97    年    7     月    1     日
                        刑事第六庭    法  官  鄭舜元
以上正本證明與原本無異。
如不服本判決，應於判決送達後10日內，向本院提出上訴書狀，
上訴書狀應「敘述具體上訴理由」，並按他造當事人之人數附繕
本。「切勿逕送上級法院」。
告訴人或被害人對於判決如有不服具備理由請求檢察官上訴者，
其上訴期間之計算係以檢察官收受判決正本之日期為準。
中    華    民    國    97    年    7     月    1     日
                                      書記官  陳秀香
附錄：論罪科刑法條
中華民國刑法第339條
意圖為自己或第三人不法之所有，以詐術使人將本人或第三人之
物交付者，處5年以下有期徒刑、拘役或科或併科1千元以下罰金
。
以前項方法得財產上不法之利益或使第三人得之者，亦同。
前二項之未遂犯罰之。


司法院資訊處製作；財團法人民間司法改革基金會備份。
